臺灣高等法院民事判決　　　　　　　　　 94年度上字第145號
上　訴　人
即被上訴人　甲○○
訴訟代理人　任順律師
複　代理人　萬建樺律師
被　上訴人
即　上訴人　長生電力股份有限公司
法定代理人　王公威
訴訟代理人　黃台芬律師
　　　　　　呂曼蓉律師
　　　　　　盧柏岑律師
上列當事人間排除侵害等事件，上訴人對於中華民國93年12月14
日臺灣桃園地方法院89年度訴字第1273號第一審判決提起上訴，
本院於94年6月14日言詞辯論終結，判決如下：
    主  文
原判決關於命上訴人長生電力股份有限公司給付逾新台幣壹佰肆
拾捌萬玖仟捌佰伍拾壹元本息部分，及該部分假執行之宣告，暨
命上訴人長生電力股份有限公司負擔訴訟費用之裁判均廢棄。
前開廢棄部分，上訴人甲○○在第一審之訴及假執行之聲請均駁
回。
甲○○上訴駁回。
第一審關於命長生電力股份有限公司負擔訴訟費用部分，由長生
電力股份有限公司負擔二分之一，餘由甲○○負擔。第二審訴訟
費用由甲○○負擔。
    事  實
甲、上訴人即被上訴人甲○○方面：
壹、聲明：
一、上訴聲明：
(一)、先位聲明：
１、原判決廢棄。
２、被上訴人應將架設通過桃園縣蘆竹鄉○○○段666之4、667
    之7、667、667之8地號 4筆土地上方之高壓電纜線拆除，並
    不得為其他任何將架設之高壓電纜線通過桃園縣蘆竹鄉○○
    ○段666之4、667之7、667、667之8地號4筆土地上方之行為
    。被上訴人並應自民國89年11月29日起至拆除高壓電纜線之
    日止，於每年11月29日按年給付上訴人新台幣（下同）99萬
    3234元整之損害金，暨自每年應給付之日起至清償日止，按
    年息百分之5計算之利息。
３、前項聲明，上訴人願供擔保，請准宣告假執行。
(二)、備位聲明：
１、原判決不利於上訴人部份廢棄。
２、被上訴人應自民國92年11月29日起至遷移上開電纜線之日止
    ，於每年11月29日按年給付原告99萬3234元整之補償金，暨
    自每年應給付之日起至清償日止，按年息百分之 5計算之利
    息。
３、前項聲明，原告願供擔保，請准宣告假執行。
二、答辯聲明：駁回對造上訴。
貳、陳述：除與原判決記載相同者外，補稱略以：
一、被上訴人長生公司通過上訴人甲○○系爭土地架設高壓電線
    之行為並非必要。
二、被上訴人未依電業法第51條、第53條之要件架設電纜線路，
    相類似法規及電業法草案不足作為參考依據。
三、上訴人請求以系爭土地公告現值百分之10為每年補償金之給
    付標準，即系爭土地之公告現值每平方公尺為 1萬1000元百
    分之10為1100元，線下面積為902.94平方公尺則被上訴人應
    自電塔架設完成之日起，按年給付原告99萬3234元之損害金
    或補償金，暨自每年應給付之日起至清償日止，按年息百分
    之5計算之利息。
四、原審判准之金額 297萬9702元相當於89年11月29日至92年11
    月28日之補償金。
參、證據：除援用原審提出者外，並聲請向臺灣電力股份有限公
    司函查其興國～宋屋161KV線、中壢～忠福161KV線、林口～
    中壢161KV線等線段，輸電地下電纜工程之決算資料。
乙、被上訴人即上訴人長生電力股份有限公司（下稱長生公司）
    方面：
壹、聲明：
一、原判決主文第 1項命上訴人長生公司給付被上訴人甲○○逾
    148萬9851元本息部分應予廢棄。
二、廢棄部分，被上訴人甲○○於第一審之訴駁回。
三、駁回對造之上訴。
貳、陳述：除與原判決記載相同者外，補稱略以：
一、參照相關法規補償法制，本件補償率應不超過公告現值15%
    。
參、證據：除援用原審提出者外，補提立法院公報第92卷第 8期
    院會紀錄第656頁影本一件、臺灣經濟研究院92年2月13日（
    92）台經伍發字第 00133號開會通知單影本一件、大眾捷運
    系統工程使用土地上空或地下處理及審核辦法影本一件、交
    通事業穿越私有土地之上空或地下地上權徵收補償辦法影本
    一件、臺灣電力股份有限公司新桃供電區營運處93年 6月25
    日電收第9306－0655號函影本一件、電纜工程結算金額一覽
    表影本一件為證。
    理  由
一、上訴人甲○○主張坐落桃園縣蘆竹鄉○○○段666之4、667
    之7、667、667之8等地號土地（下稱系爭土地）係其所有，
    其以本人及配偶佘文傑經營之格懿實業有限公司（下稱格懿
    公司）及格福興業有限公司（下稱格福公司）名義為起造人
    ，在系爭土地上興建四層樓之工業廠房。上訴人長生公司之
    海湖發電計畫高壓電輸電線路第51號及第52號電塔（下稱系
    爭電塔）坐落在系爭土地之兩側，兩電塔間高達 161KV（千
    伏）之高壓電纜線橫跨系爭土地、廠房上方（線下面積土地
    以導線外側加 3公尺計算面積為902.94平方公尺，下稱線下
    面積），長生公司已於89年11月29日架設完成系爭高壓輸電
    線路並通電，長生公司此一不法行為，業已侵害甲○○所有
    系爭土地之所有權，爰先位聲明，依民法第 767條規定、民
    法第184條第1項前段規定請求(一)、長生電力股份有限公司應
    將系爭土地上方之高壓電纜線拆除，並不得為其他任何架設
    高壓電纜線通過系爭土地上方之行為。(二)、長生電力股份有
    限公司應自89年11月29日起至拆除高壓電纜線之日止，按年
    給付損害賠償99萬3234元及自每年應給付之日起至清償日止
    ，按年息百分之 5計算之利息。若上訴人甲○○有容忍長生
    公司在系爭土地上方架設高壓電纜線之義務，則備位聲明，
    依電業法第53條規定請求上訴人長生公司自89年11月29日（
    系爭電塔高壓電纜線路架設完成之日）起，至遷移之日止（
    參見本院卷第109頁），按年給付補償金99萬3234元及自每
    年應給付之日起至清償日止，按年息百分之 5計算之利息。
    上訴人長生公司對系爭土地為甲○○所有，其上有四層樓之
    工業廠房，長生公司之海湖發電計畫高壓電輸電線路第51號
    及第52號電塔坐落在系爭土地之兩側，高壓電電纜線橫越系
    爭土地上方（該線下面積土地902.94平方公尺），長生公司
    已於89年11月29日完成系爭電塔之高壓輸電線路架設並通電
    等情不爭執。但否認其係不法侵害甲○○土地之所有權，辯
    以其架設系爭高壓電纜線符合電業法第51條、第53條規定，
    系爭高壓電纜線對系爭土地上空不妨礙甲○○土地原有使用
    及安全，對系爭土地並無任何損害，惟長生公司仍願以系爭
    土地線下面積（902.94平方公尺），按公告現值（每平方公
    尺11000元）之百分之15（即148萬9851元）補償甲○○等語
    。
    （原審依甲○○備位聲明，命長生公司給付甲○○297萬970
    2 元及自92年11月29日起之遲延利息，並駁回甲○○其餘之
    訴。甲○○、長生公司分別提起上訴，上訴聲明如上述。）
二、上訴人甲○○主張系爭土地為其所有，其以本人及配偶佘文
    傑經營之格懿公司、格福公司名義為起造人於系爭土地上，
    興建四層樓工業廠房，上訴人長生公司之海湖發電計畫高壓
    電電纜線橫越系爭土地上方（該線下面積土地902.94平方公
    尺），長生公司已於89年11月29日完成系爭電塔之高壓輸電
    線路架設並通電等情，業據提出土地登記簿謄本、使用執照
    、照片等為證，並經原審履勘現場屬實，製有勘驗筆錄可稽
    （見原審卷(一)第 110頁），且為上訴人長生公司所不爭執，
    堪認為真正。
三、上訴人甲○○主張上訴人長生公司所有通過其土地上方之系
    爭高壓電纜線不法侵害其土地，爰先位聲明，依民法第 767
    條、第184條第1項規定請求(一)、長生公司應將架設通過系爭
    土地上方之高壓電纜線拆除，並不得為其他任何將架設之高
    壓電纜線通過系爭土地上方之行為。(二)、長生公司應自89年
    11月29日起至拆除高壓電纜線之日止，於每年11月29日按年
    給付上訴人99萬3234元之損害金，暨自每年應給付之日起至
    清償日止，按年息百分之 5計算之利息。上訴人長生公司則
    抗辯其架設之系爭高壓電纜線符合電業法第51條、第53條規
    定等語。經查：
(一)、按土地所有權，除法令有限制外，於其行使有利益之範圍內
    ，及於土地之上下，民法第 773條定有明文。電業法第第51
    條規定「電業於必要時，得在地下、水底、私有林地或他人
    房屋上之空間，或無建築物之土地上設置線路，但以不妨礙
    其原有之使用及安全為限，並應於事先書面通知其所有人或
    占有人，如所有人或占有人提出異議，得申請地方政府許可
    先行施工，並應於施工五日前，以書面通知所有人或占有人
    」，同法第53條規定「前三條所訂各事項，應擇其無損害或
    損害最少之處所及方法為之。」。是電業法上述規定為民法
    第 773條之特別規定。上訴人長生公司架設之系爭高壓電纜
    線如符合上開電業法規定，上訴人甲○○即有容忍之義務。
(二)、茲審酌長生公司架設通過甲○○系爭土地上方之高壓電纜是
    否符合上開電業法之規定：
１、查上訴人長生公司係於83年間依經濟部公布之「開放發電廠
    作業要點」，向經濟部申請許可於桃園縣蘆竹鄉海湖村設置
    海湖發電廠，所生產之電力售予台電公司，供台電公司調配
    供應包括中壢工業區在內之北部供電。依長生公司之設廠計
    畫所制作，且經環保署准予備查之海湖發電計畫環境影響評
    估說明書規劃之輸電路徑為「自海湖發電廠廠址至台電公司
    中壢一次變電所間輸電線路徑，經圖上選線現場踏勘後，初
    步規劃架空輸電線長度約19公里（…），輸電線全長可分為
    二段，茲分別說明如下：…(二)由國際機場交流道至中壢一次
    變電所（長約5.3 公里）由國際機場交流道東邊跨至西邊後
    ，經大竹村之工業與農業計畫區○○○○○路路肩繞中壢休
    息站至中壢一次變電所」，經濟部並於86年 7月22日發給工
    作許可證等情，有長生公司提出之經濟部84年 7月28日經（
    84）能字第84261713號函、海湖發電計畫環境影響說明書、
    環保署86年4月21日（86）環署綜字第22237號函、經濟部電
    業發電設備設置工作許可證可稽。又上訴人甲○○所有系爭
    土地坐落於高速公路旁，系爭第51號、第52號電塔係緊臨高
    速公路旁設置，格福公司亦係緊臨高速公路建造（坐落在系
    爭第51號、第52號電塔中間）等事實，亦經原審履勘屬實，
    有原審89.11.20勘驗筆錄可稽。則長生公司抗辯系爭輸電線
    路必須經過甲○○所有系爭土地乙節，即非無據。
２、上訴人甲○○謂系爭輸電高壓電纜不符電業法第51條、第53
    條規定：
、上訴人甲○○主張系爭土地鄰近為高速公路，其旁有大片綠
    地為國有財產，長生公司若有因工程上之必要，得依電業法
    第50條規定向行政機關租用如示意圖假設51號鐵塔座落之國
    有土地，然長生公司不積極循此途徑解決，而強行拉設電纜
    線通過上訴人土地上方，顯然被上訴人未擇其無損害或其損
    害最少之處所及方法架設高壓電纜線，上訴人應無容忍被告
    架設高壓線通過之義務云云。
    查系爭土地附近之北二高桃園內環線南下中山高中壢段匝道
    與中山高北上中壢段之交流道內之綠地屬高公局所管理，上
    訴人長生公司曾多次向高工局申請將第51號電塔設置於高速
    公路邊坡綠地，並由經濟部能源委員會多次函請交通部台灣
    區○道○○○路局（下稱高公局）協助，然交通部及高公局
    迭次於89.9.29之會議中表示不同意，高工局並以90.3.29路
    90字第06518號函、91.10.17路字第0910023896 號函、92年
    2 月21日路字第0920004408號函表示不同意（見原審卷(一)第
    198 頁、卷(三)第293頁、卷(二)第117頁）。另原審依職權函詢
    交通部：若將系爭第51電塔設於前述高速公路邊坡有何具體
    重大影響而無法克服之理由，交通部以93. 3.19交路（一）
    字第0930002983號函覆：「五、綜上，本案鐵塔實不宜設置
    於國道二號桃園內環線邊坡用地內」等語（見原審卷(二)第25
    9 頁），是上訴人長生公司稱無法將第51號電塔設置於該交
    流道之邊坡用地乙節，足堪採信。上訴人甲○○稱長生公司
    可租用取得高工局管理之高速公路邊坡用地，設置第51號鐵
    塔，應屬誤會。
、上訴人甲○○主張依電業法第34條訂定之「屋外供電線路裝
    置規則」第31條第 3項「架空供電線路應儘量避免跨越房屋
    ，如技術上無法克服時，則得跨越之」。長生公司可將架空
    供電線路改為地下電纜線，並無技術上無法克服之原因云云
    。查原審依職權向台電公司新桃供電區營運處函詢如系爭高
    壓電纜線其中第50號至第52號電塔路線間實施地下化，而其
    他段則維持架空方式是否可行？該營運處以93. 6.25電收字
    第93060-0655號函復「黃色螢光筆路段#50至#52（即既設線
    路路段）間實施地下化，其他段維持架空方式案，依本公司
    之作法，地下電纜均沿一般道路施設，並需取得兩座連接站
    用地，如無道路施設需取得管路經過地所有人同意，並設定
    地役權，避免地下電纜線路因施設建物等再遷移，故黃色螢
    光筆路徑除中山高速公路外，並無平行道路，實務上相當困
    難，下地（地下化）並不可行。紅色螢光路段#50至#52間（
    即假設線路路段）採取地下化，假設 #51塔已無存在必要，
    但仍有前述之情況，下地亦不可行。」（見原審卷(三)第308
    、309頁），是甲○○此部分主張亦難認可採。
、上訴人甲○○主張系爭土地上建有四層樓廠房，建物高度為
    18公尺，長生公司之系爭51號與52號電塔電纜線共三層，其
    最下層電纜線，與系爭土地上之廠房建築高度之距離，不過
    區區數公尺，倘若員工在線下工作發生事故，後果將無法設
    想；且高壓電線所生之電磁波有害人體健康，致上訴人工廠
    員工生命健康受影響而流動率高；又系爭土地上之廠房，專
    製汽機車專用特殊螺絲等，以電腦控制生產，長生公司搭設
    之高壓電纜線電磁波勢必對系爭廠房之電腦造成影響，廠房
    因長生公司架設之高壓電纜線有不能正常運作之虞；另長生
    公司搭設之高壓電纜線橫誇甲○○土地之上方，其土地之使
    用受到限制，必使價值暴跌，長生公司架設之高壓電線已妨
    害其土地之原有使用及安全等語。
I、查「屋外供電線路裝置規則」第31條之附表 3規定，架設超
    過22KV至50KV供電線與平台式房屋之垂直間隔為4.90公尺，
    又依同條第1項第6款規定，特高壓相對地電壓超過50千伏時
    ，除第 2項及第3項規定之基本間隔外，每超出1千伏應另增
    加間隔10公厘，此項添加間隔於50千伏以上之系統，應以系
    統最高運轉電壓計算之（參見原審卷(一)第74-79頁）。
    本件161KV系統之最高運轉線路電壓為169KV，其相對地電壓
    為線路電壓除以√3，相當於 97.6KV，依上開揭規定，應增
    加垂直之間隔為467公厘（計算式：（97.6KV-50KV）×10MM
    =476MM）相當於0.476公尺，故系爭161KV輸電線與平台式屋
    頂之垂直間隔需為5.376公尺（計算式：4.90＋0.476＝5.37
    6）；與人形屋頂之垂直間隔需為3.876公尺（計算式：3.4+
    0.476＝3.876 ），而系爭161KV輸電線路最低層導線弛度與
    格福公司廠房頂端垂直間隔距離約 7公尺，業據原審於89年
    11月20日勘驗明確，有勘驗筆錄可稽，是長生公司抗辯系爭
    輸電線之設置符合安全距離，尚屬可採。
II、次查對鄰近居民人體之潛藏危害：依照行政院環境保護署90
    .3.22 （90）環署空字第001692號函電力頻率60嚇之非游離
    輻射環境建議值磁場強度為 833.3UT，有台灣電力股份有限
    公司新桃供電區營業處93.6.25電收第9306-0655號函可稽（
    原審卷(三)第308、311頁）。財團法人工業技術碰究院量測技
    術發展中心於90年10月24日於格福公司各處測得之磁場值（
    mG ）最高者係在五樓頂屋外高壓電纜線正下方，離地約0.7
    公尺處，測得值為 73.（毫高斯），有工研院量測技術發展
    中心90.11.01D901389號測試報告乙份可稽（證物外置）。
    遠低於環保署90年公告之非游離輻射建議值。是上訴人甲○
    ○稱電磁波影響工廠員工身體健康或員工離職影響其工廠營
    運云云，尚難認為真正。
III、上訴人甲○○稱電磁波干擾其工廠電腦云云，並未舉證以實
    其說，其此部分主張，亦無從認為真正。
Ⅳ、上訴人甲○○稱輸電線路通過系爭土地，影響土地價值一節
    ，應為線路通過有無損害之問題，與土地「原有之使用及安
    全」無涉。
、上訴人甲○○主張被上訴人架設輸電繳路未經地方政府事先
    許可，違反電業法第51條後段「應於事先書面通知所有人或
    占有人，如所有人或占用人提出異議，得申請地方政府許可
    先行施工，並應於施工五日前，以書面通知所有人或占有人
    」規定云云。
    查電業法第51條後段固規定應於事先書面通知其所有人或占
    有人；惟亦規定如所有人或占有人提出異議，得申請地方政
    府許可先行施工，是堪認書面通知程序並非電業取得線路通
    行權之要件；「申請地方政府許可」亦僅係「先行施工」之
    行政程序規定，其立法意旨無非欲藉由行政干預快速解決爭
    端，避免延誤公用事業之工程進度，妨礙社會大眾之利益與
    需求，故解釋上並非不得補正。系爭輸電系統線路已通過環
    境影響評估審查，經濟部並於86年 7月22日許可長生公司海
    湖發電廠之施工計畫，長生公司於89年 3月17日即公告線下
    地主清冊及實測圖，並以89年7月3日長生電字第0183號函通
    知線下土地所有權人。長生公司亦向桃園縣政府申請先行施
    工許可，然桃園縣政府未予處理，經濟部亦以89年10月26日
    經（89）國營字第89316559號函請桃園縣政府依職權許可長
    生公司先行施工，惟桃園縣政府仍未處理，經濟部復以90年
    6月5日經能 00000000000號函促桃園縣政府速辦理許可先行
    施工事宜，桃園縣政府始於90年 6月15日核發先行施工許可
    等情，亦有上開函可稽（見原審卷(一)第383－393頁）。上訴
    人甲○○此部分主張亦難認有理由。
、上訴人甲○○主張系爭輸電線路可使用高速公路邊坡用地，
    且得以地下方式為之，長生公司卻寧願違法強行架設系爭線
    路，顯然未擇損害最少之處所云云。
    查系爭輸電線路係由國際機場交流道東邊跨至西邊後，經大
    竹村之工業與農業計畫區，「沿高速公路路肩」繞中壢休息
    站至中壢一次變電所，已如上述。觀之該路線係「沿高速公
    路路肩」而設置線路，堪認該路線於規劃時，已選擇影響民
    宅或私有土地最少之「沿高速公路路肩」方式加以規劃，且
    如前所述系爭第51號電塔並無法設置於他處，而採行地下化
    亦不可行。是應認長生公司系爭高壓電纜線路之設計，已選
    擇損害最少之處所及方法為之。
(三)、綜上，本件上訴人長生公司架設通過甲○○系爭土地上方之
    高壓電纜應認符合上開電業法之規定。從而上訴人甲○○依
    民法第767條、第184條規定，先位聲明請求長生公司拆除系
    爭輸電線路及賠償損害，即非有據，應予駁回。
四、上訴人甲○○備位聲明依電業法第53條請求長生公司自89年
    11月29日（系爭電塔高壓電纜線路架設完成之日）起，至遷
    移之日止（參見本院卷第109頁），按年給付補償金99萬323
    4 元（以線下面積902.94平方公尺，依土地公告現值每平方
    公尺 11000元，百分之10為年損害金）及自每年應給付之日
    起至清償日止，按年息百分之 5計算之利息。上訴人長生公
    司則以上開情詞置辯。經查：
(一)、按土地所有權，除法令有限制外，於其行使有利益之範圍內
    ，及於土地之上下，民法第 773條定有明文。電業法第53條
    規定「前三條所訂各事項，應擇其無損害或損害最少之處所
    及方法為之。如有損害，應按損害之程度予以補償」。
１、本件上訴人甲○○之系爭土地應依電業法第51條、53條規定
    ，容忍上訴人長生公司系爭電纜線路通過其上空，其所有權
    即不完滿，上訴人甲○○主張其受有損害，上訴人長生公司
    應依電業法第53條規定予以補償為可採。
２、電業法第53條所謂「如有損害，應按損害之程度予以『補償
    』，係屬損害補償性質，非屬相當使用土地之租金性質，從
    而上訴人甲○○主張應依土地法第 105條準用同法第97條規
    定，以線下土地面積902.94平方公尺，依土地公告現值每平
    方公尺11000元之百分之10為年損害金，即非可採。
３、原審依上訴人甲○○聲請函請中華不動產鑑定中心股份有限
    公司鑑定系爭土地因系爭高壓電纜線電磁波所生電磁場而減
    少之價值，經該公司鑑定為減少價值1247萬6914元（參見外
    置鑑定報告第 1頁）。經查該鑑定報告認以法規層面（依徵
    收補償之角度）評估線下土地減損價值程度為百分之10、以
    理論層面（依東京都之減價率）評估線下土地減損價值程度
    為百分之30、以實務層面（工業用地之減價率）評估線下土
    地減損價值程度為百分之30、以土地利用強度層面（土地利
    用強度之減損）評估線下土地減損價值程度為百分之10。復
    謂從理論層面、實務層面及土地利用強度三方面綜合分析，
    評估減損程度為宗地價格之37%（100%-（70% *90%）= 37%
    ）（見該鑑定報告第43頁）。然前開理論層面、實務層面之
    評估均已將土地利用受限制之情形納入考量，（見該報告第
    32、33頁），是該鑑定報告並非可採。
４、按當事人已證明受有損害而不能證明其數額或證明顯有重大
    困難者，法院應審酌一切情況，依所得心證定其數額，民事
    訴訟法第222條第2項定有明文。
    查上訴人甲○○系爭土地因長生公司系爭高壓電纜線路通過
    其上空，致其系爭土地所有權受有損害，已如上述。其雖不
    能證明其損害數額或證明顯有重大困難，依上說明，本院即
    應審酌一切情況，依所得心證定其數額。茲參酌台電公司向
    經濟部提出研議中之架空輸電線路補償辦法，對於架空線路
    通過之線下地主補償之計算方式為：補償面積為線下左右二
    側 3公尺，補償比率有二種方式，同意設定地上權者以土地
    現值百分之30計算，不同意者，以穿越土地現值百分之15計
    算，該辦法所定之補償計算方式，尚稱公允，爰以上開計算
    方式資為本件損 害補償之計算方式。
    經查，系爭輸電線路通過上訴人甲○○所有系爭土地之線下
    面積為902.94平方公尺，系爭土地89年公告現值為每平方公
    尺11000元，則依上開辦法計算，上訴人長生公司應補償上
    訴人甲○○之金額為148萬9851元（計算式：902.94*11000*
    15%= 0000000），元以下四捨五入）。從而，上訴人甲○○
    請求上訴人長生公司給付補償費，於148萬98514元部分，為
    有理由，應予准許。逾此部分之請求，不能准許。
五、綜上所述，上訴人甲○○先位聲明主張依民法第 767條、第
    184條第1項前段規定請求長生公司拆除系爭土地上空之電纜
    線，並不得為其他架設高壓電纜線通過系爭土地上方之行為
    ，及請求給付損害賠償等為無理由，應予駁回。上訴人甲○
    ○備位聲明主張依電業法第53條規定予以補償，於148萬985
    1元及自92年11月5日起（甲○○929.18辯論意旨狀送達長生
    公司之翌日，見原審卷(一)第 4頁、55頁。原審判命長生公司
    自92年11月29日起應付遲延利息，甲○○未聲明不服）至清
    償日止按年息百分之 5計算之利息部分為有理由，應予准許
    ，逾此範圍之請求，則屬無據，應予駁回。原審就上開不應
    准許部分（即逾 148萬9851元及自92年11月29日之本息部分
    ），為上訴人長生公司敗訴之判決，尚有未洽，上訴人長生
    公司上訴意旨指摘原判決此部分不當，求予廢棄改判，為有
    理由，爰由本院將原判決此部分廢棄，並改判如主文第二項
    所示。上訴人甲○○之請求不應准許部分，原審為上訴人甲
    ○○敗訴之判決，核無違誤，上訴人甲○○上訴意旨指摘原
    判決此部分不當，求予廢棄改判，為無理由，應予駁回。
六、本件事證已明，兩造其餘攻擊防禦方法，經核與本判決之結
    果不生影響，爰不一一論述。
七、據上論結，本件長生公司之上訴為有理由；甲○○之上訴為
    無理由，依民事訴訟法第450條、第449條第 1項、第79條、
    第78條，判決如主文。
中　　華　　民　　國　　94　　年　　6 　　月　　28　　日
                  民事第九庭    審判長法　官  吳景源
　　　　　　　　　　　      　　　　　法　官  連正義
                    　      　　　　　法　官  滕允潔
正本係照原本作成。
長生公司不得上訴。
甲○○如不服本判決，應於收受送達後20日內向本院提出上訴書
狀，其未表明上訴理由者，應於提出上訴後20日內向本院補提理
由書狀（均須按他造當事人之人數附繕本）上訴時應提出委任律
師或具有律師資格之人之委任狀；委任有律師資格者，另應附具
律師資格證書及釋明委任人與受任人有民事訴訟法第466條之一
第一項但書或第二項（詳附註）所定關係之釋明文書影本。
中　　華　　民　　國　　94　　年　　6 　　月　　29　　日
　　　　　　　　　　　　　　　　　　　書記官  黃麗玲
附註：
民事訴訟法第四百六十六條之一（第一項、第二項）：
對於第二審判決上訴，上訴人應委任律師為訴訟代理人。但上訴
人或其他法定代理人具有律師資格者，不在此限。
上訴人之配偶、三親等內之血親、二親等內之姻親，或上訴人為
法人、中央或地方機關時，其所屬專任人員具有律師資格並經法
院認為適當者，亦得為第三審訴訟代理人。
